臺灣彰化地方法院刑事判決　　　　　　　　　　　　　九十年度易字第一四九號
　　公　訴　人　臺灣彰化地方法院檢察署檢察官
　　被　　　告　丁○○
　　被　　　告　甲○○
右列被告等因竊盜案件，經檢察官聲請簡易判決處刑（九十年度偵字第三六四七號）
，本院北斗簡易庭認不宜適用簡易判決處刑程序，而移送本院改依通常程序審理，暨
移送併案審理（台灣雲林地方法院檢察署九十年度偵字第四八八六號），本院判決如
左：
    主  文
丁○○共同連續攜帶兇器竊盜，累犯，處有期徒刑陸月，如易科罰金以參佰元折算壹
日。扣案之纜線剪壹支沒收。
甲○○無罪。
    事  實
一、丁○○於民國（下同）八十六年間因違反麻醉藥品管理條例案件，經本院判處有
    期徒刑八月，送監執行，於八十七年六月十一日假釋出獄，交付保護管束，於八
  十七年十月二十七日保護管束期滿，未經撤銷假釋而以已執行完畢論。詎不知悔
    改，（一）於九十年五月二十日上午十時許，駕車負載不知情之甲○○閒逛時，
    行經彰化縣芳苑鄉永興村海埔地二二五地號土地之養殖場，見該養殖場內置放有
    電纜線，竟萌為自己不法所有之意圖，持其所有客觀上足供兇器使用之纜線剪一
    支，下車竊取丙○○所有之長三點五公尺電纜線一條，為警當場查獲，並扣得纜
    線剪一支。（二）其復賡續前揭意圖為自己不法所有之概括犯意聯絡，夥同饒忠
    明與姓名年籍均不詳之成年男、女各一名，於九十年十二月三日上午八時許，至
    商美堂所經營位於雲林縣崙背鄉草湖村十二之五號克明紙廠內，持客觀上足供兇
    器使用之纜線剪，竊取重約三十公斤之電纜線一綑，得手後正欲離開之際，為克
    明紙廠之警衛乙○當場發覺，渠等見狀四處逃逸，經乙○與村民合作，始當場逮
    獲丁○○與饒忠明。
二、案經彰化縣警察局二林分局報請台灣彰化地法院檢察署檢察官偵查起訴及台灣雲
    林地方法院檢察署檢察官移送併案審理。
        理  由
壹、被告丁○○部分：
一、訊據被告丁○○固坦承右揭事實一之（一）所示之犯行，惟矢口否認，有何右揭
    事實一之（二）所示之犯行，辯稱：伊當天只是至克明紙廠附近採草藥，不知道
    克明紙廠在何處，也不認識饒忠明云云。然查：被告丁○○於事實一之（二）所
    示之時、地，夥同饒忠明等人共同行竊之事實，業據被害人商美堂於警訊中指述
    及證人乙○於警訊中證述綦詳，本院為求慎重，傳喚證人乙○到庭作證，惟乙○
    並未到庭，本院復委請雲林縣警察局西螺分局，就證人乙○發覺本案之詳細過程
    代為訊問，經雲林縣警察局西螺分局於九十一年三月十二日以西警刑字第０九一
    ０００一五六０號函檢送證人乙○之筆錄：「九十年十二月三日上午我是擔任克
    明紙廠守衛之工作，在克明紙廠後方機房發現三男一女正在下樓梯，丁○○、姚
    （應係饒之誤繕）忠明二人均在行列中，丁○○就是其中一人。克明紙廠位於村
    東，約距一公里遠村西拱后宮廟前道路旁停放一部無牌小客車，經查係丁○○停
    放於該地。克明紙廠現係關廠停業中，我並未見竊賊如何進入廠區，丁○○等人
    應係由廠區北面無圍牆處，在水溝上放置木板進入廠區內，並啟開機房之門後侵
    入機房二樓，將管線電纜線剪下。我有看見丁○○等四名竊賊下樓梯，第一位下
    樓梯是一名女子，第二位是胖胖的丁○○，後來是饒忠明與另一名男子背著電纜
    線下樓，竊賊因我朝廠房鐵皮擲石子，匆忙之間只背著電纜線下樓，工具則放在
    二樓廠區內，後來竊賊看到我，就將電纜線遺棄於樓梯上，渠等即四處逃逸，我
    一面喊有賊，一面追躡丁○○，村人持棍四處包圍，在場區北方丁○○正要越過
    溝渠時，在水溝另一面有一村民一把將丁○○抱住，我也過水溝將他抓住後，打
    電話報警處理，我是親自由廠區追躡丁○○，我確定口卡上之丁○○確係我當天
    所追躡之人。」等語，有該筆錄附卷足憑，證人乙○既係親眼見丁○○等人攜同
    上開電纜線欲離開廠區，並親自自後追躡丁○○，當無誤認之虞，又被告丁○○
    與證人乙○並不認識，此業據被告丁○○陳明在卷，證人乙○當無屢屢設詞構陷
    之理，況依上開函文所附克明紙廠四周照片四幀所示，亦未見有可供採草藥之處
    所，被告丁○○此部分所辯，應係事後卸責之詞，無從憑信。另其於事實一之（
    一）所示之時、地竊取電纜線一條之事實，業據被害人蔣國樑於警訊中指述綦詳
    ，復有扣案之纜線剪一支可資佐證，被告此部分自白信與事實相符，應堪採信，
    此外，復有卷附贓物領據二紙、照片五幀可按，本案事證明確，被告丁○○上開
    犯行堪以認定。
二、按纜線剪鐵質鑄造，質地堅硬、頭部尖銳，長約四十五公分，重約三公斤，對人
    之生命、身體可造成危險，客觀上可認足供兇器之用，被告丁○○持以行竊，核
    其所為，係犯刑法第三百二十一條第一項第三款之攜帶兇器竊盜罪。被告丁○○
    與饒忠明、不詳年籍姓名之成年男、女各一名間有犯意之聯絡及行為之分擔，應
    依共同正犯論處。被告前後二次竊盜犯行，時間緊接，犯罪構成要件相同，顯係
    基於概括犯意為之，為連續犯，應依刑法第五十六條之規定，論以一攜帶兇器竊
    盜罪，並加重其刑。又被告丁○○於八十六年間因違反麻醉藥品管理條例案件，
    經本院判處有期徒刑八月，送監執行，於八十七年六月十一日假釋出獄，交付保
    護管束，於八十七年十月二十七日保護管束期滿，未經撤銷假釋而以已執行完畢
    論等情，有台灣彰化地方法院檢察署刑案資料查註紀錄表及台灣高等法院被告全
    國前案紀錄表附卷可按，其於有期徒刑執行完畢後，五年內再犯有期徒刑以上之
    罪，為累犯，應依刑法第四十七條規定，遞加重其刑。再被告丁○○前開所犯有
    連續犯之關係，為裁判上一罪，已如前述，故被告於九十年十二月三日上午八時
    許，至商美堂所經營之克明紙廠內行竊之犯行，雖未據公訴人起訴，仍為起訴效
    力所及，本院自應併予審判。末查被告丁○○攜帶上開纜線剪行竊，乃因竊取電
    纜線所必須，其固有於為人發覺之際，以上開客觀上可供兇器使用之纜線剪攻擊
    人之生命、身體之可能，惟其所行竊之地點，均係較無人煙之處所，對人之生命
    、身體造成危害之可能性較小，且其於遭人發覺之際，亦均未持之以傷人，益徵
    其持纜線剪行竊，純係為以之剪斷電纜線而已，並無任何傷人之意欲，再衡諸其
    所竊得之物價值非鉅，暨考量其犯罪之手段、動機等情節，縱使依刑法第三百二
    十一條第一項第三款規定之最輕刑度，量處有期徒刑六月後，復依法加重其刑，
    仍嫌有「情輕法重，罪刑不相當」之情形，爰依刑法第五十九條之規定，酌減其
    刑。爰審酌被告素行不佳，不思以正當之方法獲取所需，而任意侵害他人之財產
    法益等一切情狀，暨其犯後坦承部分犯行等一切情狀，量處如主文所示之刑，並
    諭知易科罰金之折算標準。至扣案之纜線剪一支係被告丁○○所有，且供其行竊
    犯罪所用之物，業據其陳明在卷，爰依刑法第三十八條第一項第二款宣告沒收。
貳、被告甲○○部分：
一、公訴意旨：被告甲○○與丁○○共同意圖為自己不法之所有，於九十年五月二十
    日十時十分許，在彰化縣芳苑鄉永興村海埔地二二五地號土地之養殖場內，由丁○○持客觀上足供凶器使用之纜線剪一支，竊取丙○○所有之長三點五公尺電纜
    線一條，為警當場查獲，並扣得纜線剪一支，因認被告甲○○共同犯刑法第三
    百二十一條第一項第三款之罪嫌。
二、按犯罪事實應依證據認定之，無證據不得推定其犯罪事實，又不能證明被告犯罪
    者，應諭知無罪之判決，此於刑事訴訟法第一百五十四條及同法第三百零一條第
    一項分別定有明文；及按認定不利於被告之事實須依積極證據，茍積極證據不足
    為不利於被告事實之認定時，即應為有利於被告之認定，更不必有何有利之證據
    ；又按事實之認定，應憑證據，如未能發現相當證據，或證據不足以證明，自不
    能以推測或擬制之方法，以為裁判基礎（最高法院三十年上字第八一六號、三十
    年上字第四八二號、四十年台上字第八六號判例參照）。再認定犯罪事實，所憑
    之證據，雖不以直接證據為限，間接證據亦包括在內，然無論直接或間接證據，
    其為訴訟上之證明，須於通常一般之人均不致於有所懷疑，而得確信其為真實之
    程度者，始得據為有罪之認定，倘其證明尚未達到此一程度，而有合理之懷疑存
    在時，即無從為有罪之認定（最高法院七十六年台上字第四九八六號判例參照）
    。
三、公訴人認被告甲○○有右揭竊盜犯行，係以被告甲○○、丁○○於警偵訊之自
    白及被害人丙○○之指述為其論據。訊據被告甲○○固坦承當天有偕同丁○○至
    前開養殖場，惟矢口否認有何與丁○○共同行竊之犯行，辯稱：當天伊是在鹿港
    遇到丁○○，他說要出去逛逛而已，並不知道他要去偷電纜線，但後來伊有下車
    ，剛下車時在找他所以是背對著他站，後來看到他在剪電纜線，就站在旁邊看，
    沒有幫他扶線也沒有幫他拿纜線剪，更沒有要幫他偷的意思。丁○○並沒有事先
    告訴伊偷電纜線要做何用途，是於警局時才知道丁○○剪電纜線要拿去換錢等語
    。
三、經查；被告丁○○於警訊中供稱：「我於九十年五月二十日上午八時許，在鹿港
    鎮遇到甲○○，便由我駕車載他至永興海埔地偷竊電纜線，全部偷竊行為為我一
    人所為，甲○○只有在一旁站著而已。」等語；於偵訊中供稱：「（甲○○如何
    跟你去？）我是在鹿港鎮街上遇到他，我邀他去逛逛。（你夥同甲○○去偷？）
    我載他去，他在旁邊看而已。」等語；復於本院審理時陳稱：「（為何與甲○○
    一起至養殖場？）因我們很久沒有見面，後來在鹿港相見，就相約去海邊附近抓
    紅蟳，後來我看到（養殖場）那裡有電纜線，我沒有告訴甲○○，我就自己下車
    去拔電纜線。（九十年五月二十日甲○○有無下車？）有，但不是我邀他下車的
    ，他是看到我下車後他才下車到處走走，我沒有事先告訴他我要去拔電纜線，也
    沒有事先告訴他拔電纜線做何用途。」等語，均核與被告甲○○所辯情節相符，
    堪認被告甲○○並未事先與被告丁○○共謀行竊，僅係事後下車在旁觀看，尚難
    認渠等有何犯意之聯絡及行為分擔。況被告甲○○於偵訊中亦辯稱：伊只是在旁
    觀看而已等語，並未自白其有何共同行竊之犯行，至其於警訊中雖供稱：伊與丁○○進入該養殖場內是要竊取養殖場之電纜線，並攜帶丁○○所有之纜線剪一支
    ，我們是以該纜線剪剪斷養殖廠內之電纜線（長約三點五公尺），我與丁○○竊
    取該電纜線之目的是因該電纜線內包銅線，可將該銅線變賣換錢等語，然按犯罪
    嫌疑人於獲案之初，常會因情緒緊張、害怕，而誤解員警所為訊問之意義，致為
    與事實不盡相符之陳述，且查被告甲○○於警訊中所為之上開自白亦與被告丁○○所為之供述不相符合，復參酌被告甲○○於偵審中均否認有何共同行竊之犯行
    ，堪認其於警訊中之自白尚與事實有間，尚難據此為不利被告之認定。另被害人
    丙○○於警訊中已指稱：伊是因警方巡邏時，發現竊嫌在偷竊電纜線，始經警方
    通知，合力將竊嫌逮捕等語，是其亦未親見竊賊行竊之過程，尚難以其配合警方
    同時逮捕被告甲○○與丁○○，即遽以推測被告甲○○有何共同行竊之犯行。綜
    上所述，被告甲○○所辯未與丁○○共同行竊等語，尚堪採信，此外，又查無其
    他積極證據，足認被告甲○○有公訴人所指之竊盜犯行，其犯罪尚屬不能證明，
    自應為無罪之諭知。
四、被告甲○○經合法傳喚，無正當理由不到庭，爰依刑事訴訟法第三百零六條之規
    定，不待其陳述逕行判決。
據上論斷，應依刑事訴訟法第二百九十九條第一項前段、第三百零一條第一項、第三
百零六條，刑法第二十八條、第五十六條、第三百二十一條第一項第三款，第四十七
條、第五十九條、第四十一條第一項、第三十八條第一項第二款，罰金罰鍰提高標準
條例第二條，判決如主文。
本案經檢察官鮑慧忠到庭執行職務。
中      華      民      國    九十一    年      四      月    二十三    日
               臺灣彰化地方法院刑事第一庭
                                     審判長法官  葉  榮  郎
                                     法      官  吳  俊  螢
                                     法      官  簡  璽  容
右正本證明與原本無異。
如不服本判決，應於判決送達後十日內向本院提出上訴狀（須附繕本）。
告訴人或被害人對於判決如有不服具備理由請求檢察官上訴者，其上訴期間之計算係
以檢察官收受判決正本之日期為準。
                                     法院書記官  王  惠  嬌
中      華      民      國    九十一    年      四      月    二十四    日
刑法第三百二十一條
犯竊盜罪而有左列情形之一者，處六月以上五年以下有期徒刑：
一、於夜間侵入住宅或有人居住之建築物、船艦或隱匿其內而犯之者。
二、毀越門扇、牆垣或其他安全設備而犯之者。
三、攜帶兇器而犯之者。
四、結夥三人以上而犯之者。
五、乘火災、水災或其他災害之際而犯之者。
六、在車站或埠頭而犯之者。
前項之未遂犯罰之。
